臺灣南投地方法院刑事判決
110年度審交訴字第37號
公  訴  人  臺灣南投地方檢察署檢察官  
被      告  張永松


上列被告因肇事逃逸案件，經檢察官提起公訴（110年度偵字第1
331號），因被告於準備程序中就被訴事實為有罪之陳述，經告
以簡式審判程序之旨，並聽取當事人意見後，本院合議庭裁定由
受命法官獨任進行簡式審判程序，判決如下：
    主    文
張永松犯駕駛動力交通工具發生交通事故，致人傷害而逃逸罪，
處有期徒刑陸月，如易科罰金，以新臺幣壹仟元折算壹日。
    犯罪事實
一、張永松於民國110年1月29日14時30分前某時許，在南投縣竹
    山鎮某友人住處內飲用啤酒2杯後，竟於同日14時30分許無
    照駕駛車牌號碼000-0000號自用小客車上路（所涉公共危險罪
    部分，業經本院以110年度投交簡字第106號簡易判決處刑）
    ，沿南投縣竹山鎮中正巷往中山路方向行駛，於同日14時35
    分許，行經同路段13之7號前時，本應注意車前狀況，隨時採取
    必要之措施並保持安全距離，而依當時天氣晴、日間自然光
    線、路面乾燥無缺陷、無障礙物、視距良好等情，並無不能注
    意之情事，竟疏未注意及此，且因不勝酒力致注意力及控制力降
    低，不慎以右側後照鏡擦撞站立於上址前方之張革，致張革
    受有左側肩膀挫傷、左側手肘挫傷等傷害（所涉過失傷害部
    分，因偵查中撤回告訴，另經臺灣南投地方檢察署檢察官為
    不起訴處分）。嗣張永松肇事後，雖可預見張革將因擦撞而身
    體受有傷害，惟擔心自身酒駕行為遭查獲，竟基於駕駛動力
    交通工具發生交通事故致人傷害而逃逸之之犯意，未停車查
    看並通知警方及救護車前來救護，亦未留下聯絡方法即駕車逃逸。
    嗣經警據報處理，進而循線查獲上開肇事逃逸犯行。
二、案經南投縣政府警察局竹山分局報告臺灣南投地方檢察署檢
    察官偵查起訴。
    理    由
一、本件被告張永松所犯係死刑、無期徒刑或最輕本刑為3年以
    上有期徒刑或高等法院管轄第一審案件以外之罪，其於準備
    程序期日就被訴事實為有罪之陳述，經本院告知簡式審判程
    序之旨，並聽取公訴人及被告之意見後，經合議庭依刑事訴
    訟法第273條之1第1項規定，裁定由受命法官獨任進行簡式
    審判程序，是依刑事訴訟法第273條之2規定，本件之證據調
    查，不受同法第159條第1項、第161條之2、第161條之3、第
    163條之1及第164條至第170條規定之限制，合先敘明。
二、認定犯罪事實所憑之證據及理由：
　　上開犯罪事實，業據被告於警詢、偵訊、本院準備及審理程
    序均坦承不諱，並據證人張革於警詢時陳述在卷，復有道路
    交通事故現場圖、道路交通事故調查報告表㈠、㈡、南投縣政
    府警察局公共危險案嫌疑人酒精測定紀錄表、竹山秀傳醫院
    診斷證明書、南投縣政府警察局舉發違反道路交通管理事件
    通知單、車輛詳細資料報表、監視器影像翻拍畫面及道路交
    通事故照片等件在卷可稽（見警卷第8、10-13、15-16、20-
    24頁），足認被告任意性自白與事實相符，堪予採信。綜上
    所述，本案事證明確，被告犯行洵堪認定，應依法論科。
三、論罪科刑之理由：
　㈠按行為後法律有變更者，適用行為時之法律。但行為後之法
    律有利於行為人者，適用最有利於行為人之法律，刑法第2
    條第1項定有明文。查被告行為後，刑法第185條之4業於110
    年5月28日修正公布，並於110年5月30日施行，修正前刑法
    第185條之4規定：「駕駛動力交通工具肇事，致人死傷而逃
    逸者，處1年以上7年以下有期徒刑」，修正後該條文規定：
    「駕駛動力交通工具發生交通事故，致人傷害而逃逸者，處
    6月以上5年以下有期徒刑；致人於死或重傷而逃逸者，處1
    年以上7年以下有期徒刑。犯前項之罪，駕駛人於發生交通
    事故致人死傷係無過失者，減輕或免除其刑」。修正後刑法
    第185條之4第1項規定，將「肇事」修正為「發生交通事故
    」以資明確外，亦就違反注意義務之情節、法益侵害之程度
    ，訂定不同之法定刑度，並於同條第2項規定減免要件。經
    比較新舊法之結果，本件被告對於車禍事故之發生確有過失
    責任，已如前述，而被害人因本件車禍事故係受有犯罪事實
    欄所載等傷害，修正前應科處1年以上7年以下有期徒刑；修
    正後則科處6月以上5年以下有期徒刑，顯然修正後之新法較
    有利於被告，依刑法第2條第1項但書規定，本案應適用被告
    行為後即修正後刑法第185條之4規定。是核被告所為，係犯
    修正後刑法第185條之4第1項前段之駕駛動力交通工具發生
    交通事故，致人傷害而逃逸罪。又本院於準備及審判程序中
    業已當庭諭知被告前述修正後規定，是亦無礙於被告防禦權
    之行使，併此敘明。
　㈡又被告前因酒後駕車之公共危險案件，經臺灣臺中地方法院
    以107年度中交簡字第3206號判決判處有期徒刑3月確定，於
    108年1月10日易科罰金執行完畢等情，有臺灣高等法院被告
    前案紀錄表在卷可憑，則其於受徒刑執行完畢後，5年內故
    意再犯本案有期徒刑以上之罪，為累犯。本院審酌前開案件
    雖與本案均屬因駕駛動力交通工具而衍生公共危險罪章之罪
    ，行為態樣相類，犯罪情節亦均係侵害公眾交通安全及對其
    他用路人之生命、身體法益產生危害，是其侵害之法益及社
    會危害程度均相類，罪質相同，均係故意犯罪，惟考量本案
    具體之犯罪情節、被告之主觀惡性、被害人受傷程度尚屬輕
    微及罪刑相當原則等情，認處以刑法第185條之4第1項前段
    之法定最低本刑有期徒刑6月，已非輕罰，如因累犯加重最
    低本刑後，即須量處被告有期徒刑7月以上之不得易科罰金
    或易服社會勞動之刑，則被告所受之刑罰顯已超過所應負擔
    之罪責，而使其人身自由因此有遭受過苛侵害之虞，為符憲
    法罪刑相當原則及比例原則，故裁量不加重最低本刑。
　㈢爰以行為人之責任為基礎，審酌被告不慎擦撞被害人後，可
    預見被害人因此而受有傷害，竟於發生交通事故後，未留在
    現場協助救護或報警處理，即逕自駕車離去而逃逸，提高被
    害人傷害增劇之風險及事後求償之困難，且有礙肇事者身分
    之追查，所為應予非難，惟念及被告犯後坦承犯行，且與證
    人調解成立而賠償所受損害，此有南投縣竹山鎮調解委員會
    調解書2紙在卷可憑，併考量被告高中肄業之智識程度（見
    警卷第18頁之個人戶籍資料查詢結果）及其於本院審理時自
    陳離婚、現在住在護理之家、現在中風，日常起居需人照顧
    及被告陳報之亞洲大學附屬醫院診斷證明書等一切情狀，量
    處如主文所示之刑，並諭知易科罰金之折算標準。
據上論斷，依刑事訴訟法第273條之1第1項、第299條第1項前段
，刑法第2條第1項但書、第185條之4第1項前段、第41條第1項前
段，判決如主文。
本案經檢察官林孟賢提起公訴，檢察官吳宣憲到庭執行職務。
中　　華　　民　　國　　110 　年　　10　　月　　13　　日
                  刑事第四庭  法  官    林昱志
以上正本與原本無異。
如不服本判決應於收受送達後20日內向本院提出上訴書狀，並應
敘述具體理由；其未敘述上訴理由者，應於上訴期間屆滿後20日
內向本院補提理由書（均須按他造當事人之人數附繕本）「切勿
逕送上級法院」。
告訴人或被害人如對於本判決不服者，應具備理由請求檢察官上
訴，其上訴期間之計算係以檢察官收受判決正本之日期為準。
                               書記官    陳淑怡
中　　華　　民　　國　　110 　年　　10　　月　　14　　日

附錄論罪科刑法條
刑法第185條之4
駕駛動力交通工具發生交通事故，致人傷害而逃逸者，處6月以
上5年以下有期徒刑；致人於死或重傷而逃逸者，處1年以上7年
以下有期徒刑。
犯前項之罪，駕駛人於發生交通事故致人死傷係無過失者，減輕
或免除其刑。